臺灣臺北地方法院民事判決　　　　　　 96年度簡上字第190號
上　訴　人　丙○○
被上訴人　　國泰世華商業銀行股份有限公司
法定代理人　甲○○
訴訟代理人　乙○○
上列當事人間請求清償債務事件，上訴人對於中華民國96年12月
13日臺灣臺北地方法院臺北簡易庭95年度北簡字第48634號第一
審判決提起上訴，本院於96年9月17日言詞辯論終結，判決如下
：
    主  文
上訴駁回。
第二審訴訟費用由上訴人負擔。
    事實及理由
一、被上訴人起訴主張：（一）上訴人於92年12月16日，與被上
    訴人成立信用卡使用契約，領用信用卡使用，依約上訴人就
    使用系爭信用卡所生之債務，負全部給付責任。上訴人領用
    系爭信用卡後，即得於各特約商店記帳消費，依信用卡約定
    條款第14、15之約定，應於當期繳款截止日前向被上訴人全
    部清償，或以循環信用方式繳付最低應繳金額，逾期清償者
    ，除喪失期限利益，應另行給付按年息百分之19.7計算之利
    息。截至95年7月3日止帳款尚餘46,481元，及其中本金41,6
    09元未按期繳付。（二）上訴人於92年12月17日以代償卡代
    付其於富邦商業銀行信託部之信用卡欠款，就該代償部分之
    利息及費用，計收方式係以代償後，前24個月內按月計收代
    償餘額百分之1.1計算之手續費（即前述期間內不計收利息
    ），上述期間期滿，則更以年息百分之19.7計收利息，截至
    95年7月3日止帳款尚餘274,834元，及其中本金246,032元未
    按期繳付。（三）上訴人至95年7月3日止，帳款尚餘321,31
    5元及其中本金287,641元部分按前述約定計算之利息未給付
    ，經催討無效，爰起訴請求等語。
二、上訴人則以：（一）伊於原審95年11月29日有出庭，原審判
    決以上訴人不出庭不答辯而判，原審判決應取消無效。（二
    ）任何銀行發卡給客戶必經過嚴格調查，貪圖優厚之利息是
    銀行之動機，因此可謂是一種投資行為，既然是投資行為，
    就有利損的問題，從92年到95年底，伊均按期繳交本金及利
    息，可謂是優等客戶，但不幸最近景氣甚差，加上失業，無
    法還款，伊願以債權額百分之十處理，以示誠意。（三）違
    約金太高。（四）伊已年越70有餘，並有慢性糖尿病，是社
    會弱者等語。
三、本件被上訴人於原審聲明請求上訴人應給付被上訴人321,31
    5元，及其中本金287,641元部分，自95年7月4日起至清償日
    止，按年息19.7%計算之利息。原審為被上訴人全部勝訴之
    判決，上訴人不服提起上訴，於本院聲明：（一）原判決廢
    棄，（二）駁回被上訴人第一審之訴。被上訴人則聲明駁回
    上訴。
四、得心證之理由：本件被上訴人請求上訴人給付信用卡及代償
    卡款項，業據被上訴人於原審提出信用卡申請書、約定條款
    、代償卡申請書、約定條款、債權明細查報表、帳單（以上
    均影本）為憑，上訴人對於有與被上訴人成立信用卡及代償
    卡契約並不爭執，惟以上揭情詞置辯。經查：
（一）按第一審之訴訟程序有重大之瑕疵者，第二審法院得廢棄
      原判決，而將該事件發回原法院。但以因維持審級制度認
      為必要時為限，民事訴訟法第451條第1項定有明文。次按
      判決如有誤寫、誤算或其他類此之顯然錯誤者，法院得隨
      時或依聲請以裁定更正之，民事訴訟法第232條第1項前段
      定有明文。上訴人主張伊於原審95年11月29日有出庭，原
      審判決以上訴人不出庭不答辯而判，原審判決應取消無效
      云云，經查，本件上訴人經合法通知於95年11月29日到庭
      進行言詞辯論程序後，由原審諭知辯論終結定期宣判，有
      原審95年11月29日言詞辯論筆錄可稽。原審宣示判決筆錄
      之事實及理由要領欄第二項雖記載：「.... 被告（按即
      上訴人）經本院合法通知後，既未於言詞辯論期日到場爭
      執，復未提出書狀答辯以供本院斟酌」，惟原審宣示筆錄
      並未記載該宣示筆錄為一造辯論判決，應認原審上開記載
      顯為誤寫，並非訴訟程序之瑕疵，原審宣示判決筆錄尚無
      無效之原因，而原審並於96年9月27日依職權更正，此有
      更正裁定附於原審卷內可參，是上訴人據此主張原審判決
      無效云云，自不可採。
（二）上訴人另主張銀行發卡給客戶可謂是一種投資行為，既然
      是投資行為，就有利損的問題，伊因最近景氣甚差，加上
      失業，無法還款，伊願以債權額百分之十處理云云。惟查
      ，上訴人於系爭信用卡及代償卡申請書上簽名，其與被上
      訴人係成立信用卡及代償契約之法律關係，上訴人主張係
      投資行為，自不可採。至上訴人主張願以債權額百分之十
      處理，並未得被上訴人同意，上訴人亦未舉出得以減免債
      權之法律上理由，上訴人主張減免債權，亦無可取。
（三）按當事人得約定債務人於債務不履行時，應支付違約金。
      民法第250條定有明文。經查，依上訴人與被上訴人信用
      卡第15條及代償卡約定條款「循環信用」約定：「遲卡人
      如未於每月繳款截止日前付清當期最低應繳金額或遲誤繳
      款期限者，應依第三項約定計付循環信用利息，並同意貴
      行得依本約款收取違約金或催收費用，各帳單週期之違約
      金之計算，係按月繳付當期未繳清之得計入循環信用本金
      之帳款金額百分之二點五，但就同一筆簽帳款，違約金之
      計收最高以連續三期為限」；次依被上訴人於原審所提債
      權明細報表，被上訴人請求之違約金，於信用卡欠款41,6
      09元部分，請求之違約金為2,080元，代償卡246,032元部
      分，請求違約金12,302元，乃以上訴人所欠金額百分之二
      點五，計算2期為計，被上訴人之違約金已有最高期數限
      制，且被上訴人於本件僅請求2期，經核尚非過高，上訴
      人主張本件違約金過高，亦不足採。
（四）上訴人另辯稱伊已年越70有餘，並有慢性糖尿病，是社會
      弱者云云，固據其提出診斷證明書為憑，上訴人所述縱係
      屬實，惟該診斷證明書仍無從據為減免債權之法律上依據
      ，上訴人此部份所辯亦無從為有利於上訴人之認定。
五、綜上所述，上訴人所辯均無可取。從而，被上訴人本於信用
    卡及代償卡之法律關係，請求上訴人給付原審聲明所述之數
    額，為有理由，應予准許。又所命給付之金額未逾50萬元者
    ，應依職權宣告假執行，民事訴訟法第389條第1項第5款定
    有明文。是則原審判命上訴人如數給付，並依職權宣告假執
    行，於法並無不合。上訴意旨指摘原判決不當，求予廢棄改
    判，為無理由，應予駁回其上訴。
四、據上論結，本件上訴為無理由，依民事訴訟法第436條之1第
    3項、第449條第1項、第78條，判決如主文。
中　　華　　民　　國　　96　　年　　10　　月　　1 　　日
                  民事第二庭  審判長法　官　黃蓓蓓
                                    法  官  蔡政哲
                                    法  官  吳淑惠
以上正本係照原本作成。
本件不得上訴
中　　華　　民　　國　　96　　年　　10　　月　　2 　　日
                                    書記官  蔡凱如
